【裁判字號】    97,上更(二),25
【裁判日期】    971028
【裁判案由】    損害賠償
【裁判全文】
臺灣高等法院民事判決                97年度上更(二)字第25號
上  訴  人  中友船舶貨物裝卸承攬股份有限公司
法定代理人  乙○○
訴訟代理人  羅翠慧律師
複代理人    李姝律師
被上訴人    甲○○
訴訟代理人  黃鈺華律師
上列當事人間損害賠償事件，上訴人對於中華民國93年9月30日
臺灣台北地方法院92年度訴字第4230號第一審判決提起上訴，經
最高法院第二次發回更審，本院於97年10月14日言詞辯論終結，
判決如下：
    主  文
上訴駁回。
第二審及發回前第三審訴訟費用由上訴人負擔。
    事實及理由
一、上訴人聲明：（一）原判決廢棄。（二）被上訴人應給付上
    訴人新台幣（下同）200萬元，及自起訴狀繕本送達翌日起
    至清償日止按年息5％計算之利息。（三）願供擔保請准宣
    告假執行。
    被上訴人聲明：如主文所示。
二、上訴人起訴主張：伊於民國（下同）89年間出售黃金一批予
    訴外人黃浩偉（嗣改名為丙○○），由黃浩偉簽發交付如原
    判決附表所示支票25張（下稱系爭支票）以支付價金，金額
    合計2702萬2280元。89年10月5日伊之董事長趙棟臣解職，
    將系爭支票移交給被上訴人之兄李成業轉交給擔任伊公司董
    事之被上訴人保管。嗣伊之母公司即訴外人中國貨櫃運輸股
    份有限公司（下稱中國貨櫃公司）於89年10月20日之股東臨
    時會決議解任法人董事即訴外人萬眾投資股份有限公司（被
    上訴人為其自然人代表），詎被上訴人拒不交出系爭支票，
    致系爭支票逾1年之提示付款期間，伊無法向黃浩偉請求給
    付票款，且因伊出售黃金時未簽訂任何書面買賣契約，伊亦
    無從依原因關係向黃浩偉請求給付價金。黃浩偉已在台灣除
    戶，伊求償無著，顯受有上開票款之損害等情。伊先為一部
    請求，就原判決附表編號1、2所示支票金額各為100萬元請
    求損害賠償等情。爰依公司法第192條第4項、民法第541條
    第1項、第544條規定，求為命被上訴人給付200萬元，及自
    起訴狀繕本送達翌日起至清償日止按年息5％加計利息之判
    決。
    被上訴人則以：否認上訴人與黃浩偉間有買賣黃金之事實。
    伊並未收受系爭支票，亦未授權訴外人李成業代收系爭支票
    。系爭支票既未經提示兌領，票據債務尚未消滅；且如上訴
    人與黃浩偉間有買賣黃金之事實，則彼等間之買賣價金債權
    債務，亦仍存在，上訴人無法證明其業已向黃浩偉請求給付
    價金及強制執行無效果，難認實際受有損害等語，資為抗辯
    。
三、兩造不爭執之事實：
（一）系爭支票未經提示。
（二）被上訴人原為中國貨櫃公司之董事長，復於89年10月5日
      擔任上訴人之董事（中國貨櫃公司之法人董事代表），於
      89年10月20日遭中國貨櫃公司股東臨時會決議解任其董事
      職務。
四、上訴人依民法第544條規定請求被上訴人賠償，是否有據，
    論述如下：
（一）按民法第544條規定：受任人因處理委任事務有過失，或
      因逾越權限之行為所生之損害，對於委任人應負賠償之責
      。該損害賠償請求權，以受有實際損害為成立要件，倘無
      損害，即不發生損害賠償請求權。
（二）按被上訴人否認上訴人與黃浩偉間有買賣黃金及伊有收受
      系爭支票之事實，姑不論被上訴人所辯是否屬實；經查上
      訴人主張伊出賣黃金給黃浩偉，而由黃浩偉簽發系爭支票
      支付價金（見原審卷第6頁），則系爭支票尚未經提示兌
      現時，黃浩偉實際即尚未支付買賣價金予上訴人，上訴人
      仍得向黃浩偉請求給付該價金。惟上訴人自認伊未向黃浩
      偉請求給付買賣價金（見本院更(一)卷第59頁背面），而依
      財政部台北市國稅局士林稽徵所97年8月1日財北國稅士林
      綜所一字第0970202467號函檢送黃浩偉89至93年綜合所得
      稅結算申報書及財產歸屬資料清單（見本院更(二)卷78-93
      頁），及財政部台北市國稅局中北稽徵所所97年7月4日財
      北國稅中北綜所二字第0970016857號函檢送丙○○（即黃
      浩偉）財產資料暨94年度綜合所得稅結算申報書（見本院
      上更(二)卷61-71頁）所示，黃浩偉並非無財產之人。上訴
      人未對黃浩偉請求給付買賣價金，即未證明其對黃浩偉請
      求已確無效果，尚未能僅以被上訴人未交出系爭支票，遽
      認上訴人已受有上開價金終局之實際損害。
（三）又查依荷商荷蘭銀行股份有限公司松山分公司97年9月2日
      （97）荷銀法字第2259號函檢送黃浩偉在該行之甲存帳戶
      於91年1月3日前之交易明細表（見本院更(二)卷128-171頁
      ），亦未能認黃浩偉之存款帳戶內於系爭支票合法提示期
      限內存有相當於系爭支票面額之足額存款可供兌領。上訴
      人並未證明系爭支票於當時有提示兌現之可能，即未能謂
      伊因被上訴人未交出系爭支票而受有實際之損害，並二者
      間有相當因果關係存在。
（四）依上所述，上訴人並未能證明其係因被上訴人未交付系爭
      支票而受有實際之損害，其依民法第544條規定請求被上
      訴人賠償，應屬無據。上訴人既未能證明其係因被上訴人
      未交付系爭支票而受有實際之損害，其聲請訊問丙○○證
      明伊與丙○○間有買買黃金之事實，即無調查之必要，附
      此敘明。
五、綜上所述，上訴人依公司法第192條第4項及民法第541條第
    1項、第544條規定，請求被上訴人給付200萬元及自起訴狀
    繕本送達翌日起至清償日止，按年息5％計算之利息，為無
    理由，不應准許。原審為上訴人敗訴之判決，並無不合；上
    訴論旨指摘原判決此部分不當，求予廢棄改判，為無理由。
六、兩造其餘之攻擊或防禦方法及未經援用之證據，經本院斟酌
    後，認為均不足以影響本判決之結果，無逐一詳予論駁之必
    要。併此敘明。
七、據上論結，本件上訴為無理由，依民事訴訟法第449條第1項
    、第78條，判決如主文。
中    華    民    國    97    年    10    月    28    日
                  民事第八庭
                      審判長法  官  劉勝吉
                            法  官  連正義
                            法  官  鄭威莉
正本係照原本作成。
如不服本判決，應於收受送達後20日內向本院提出上訴書狀，其
未表明上訴理由者，應於提出上訴後20日內向本院補提理由書狀
（均須按他造當事人之人數附繕本）上訴時應提出委任律師或具
有律師資格之人之委任狀；委任有律師資格者，另應附具律師資
格證書及釋明委任人與受任人有民事訴訟法第466條之1第1項但
書或第2項（詳附註）所定關係之釋明文書影本。
中    華    民    國    97    年    10    月    29    日
                            書記官  李垂福
附註：
民事訴訟法第466條之1（第1項、第2項）：
對於第二審判決上訴，上訴人應委任律師為訴訟代理人。但上訴
人或其他法定代理人具有律師資格者，不在此限。
上訴人之配偶、三親等內之血親、二親等內之姻親，或上訴人為
法人、中央或地方機關時，其所屬專任人員具有律師資格並經法
院認為適當者，亦得為第三審訴訟代理人。


司法院資訊處製作；財團法人民間司法改革基金會備份。
